臺灣臺北地方法院刑事裁定　　　　　 100年度交聲字第2467號
原處分機關　臺北市交通事件裁決所
異　議　人
即受處分人　林四福
上列異議人即受處分人因違反道路交通管理處罰條例案件，對於
臺北市交通事件裁決所中華民國100年11月2日所為之處分（原處
分案號：北市裁罰字第裁22-AEZ069383號），聲明異議，本院裁
定如下：
    主  文
異議駁回。
    理  由
一、按機器腳踏車行駛之車道，應依標誌或標線之規定行駛，道
    路交通安全規則第99條第1 項前段定有明文。次按汽車駕駛
    人爭道行駛，不按遵行之方向行駛，處新臺幣（下同）600
    元以上1,800元以下罰鍰，並記違規點數1點，道路交通管理
    處罰條例第45條第1款、第63條第1項第1款亦有明文規定。
二、原處分意旨略以：本件異議人即受處分人林四福於民國100
    年10月11日6時5分許，駕駛車牌號碼為BHL-675號重型機車
    （下稱系爭車輛），行經臺北市○○路時，因未按應遵行方
    向而逆向行駛，經原舉發單位臺北市政府警察局萬華分局東
    園派出所之執勤員警攔停稽查，並以北市警交大字第AEZ069
    383號舉發違反道路交通管理事件通知單當場舉發。嗣異議
    人於舉發通知單上所載應到案日期前之100年10月18日向原
    處分機關臺北市交通事件裁決所提出申訴，經原處分機關向
    原舉發單位查復後仍認異議人有上開違規行為，原處分機關
    乃於100年11月2日依道路交通管理處罰條例第45條第1項第1
    款、第63條第1項（原處分漏載第1款）規定，以異議人有「
    不按遵行之方向行駛」之違規行為，裁處罰鍰新臺幣900元
    ，並記違規點數1點，異議人於同日收受裁決書後，旋即於
    同日提出本件聲明異議等語。
三、聲明異議意旨略以：伊當時在富民路上採買，該路段3時至7
    時為市集，因天色灰暗，故伊未看見地上之遵行方向指示，
    並非有意違規云云。
四、經查：
（一）異議人於100年10月11日6時5分許，騎乘系爭車輛，行駛
      臺北市○○路時，因不按遵行方向行駛，逆向行駛單行道
      ，為原舉發單位當場攔停舉發等情，業為異議人於聲明異
      議狀內自承無誤，並有臺北市政府警察局100年10月11日
      北市警交大字第AEZ069383號舉發違反道路交通管理事件
      通知單、採證照片1張及臺北市政府警察局萬華分局100年
      10月27日北市警萬分交字第10032819100號函在卷可稽，
      足認異議人確實於上開時、地，不按現場單行道之標誌及
      標線指示應遵行之方向行駛，爭道逆向駛入富民路之違規
      事實。
（二）至異議人雖以前詞置辯，惟按人民違反法律上之義務而應
      受行政罰之行為，法律無特別規定時，雖不以出於故意為
      必要，仍須以過失為其責任條件。但應受行政罰之行為，
      僅須違反禁止規定或作為義務，而不以發生損害或危險為
      其要件者，推定為有過失，於行為人不能舉證證明自己無
      過失時，即應受處罰，有司法院大法官會議釋字第275號
      意旨可資參照。查，該路段地上明確劃有遵行方向之標誌
      ，且水源路進入富民路155巷之交界處亦設有禁止右轉之
      標誌等情，此有上開臺北市政府警察局萬華分局函在卷可
      據。復經本院矧之警方採證之照片，系爭照片中右上角處
      明顯可見該路段為單行道之交通標誌，且當時天色雖未臻
      至明亮，然路燈照明相當清楚，輔以店家之燈光照明，地
      上標線亦無分辨困難之可能，是以，現場標誌及標線既均
      清楚指示該路段為單行車道，現場環境照明情形亦不至於
      使異議人無法辨識交通標誌、標線，則異議人既駕車行駛
      於道路，本應注意車前狀況，遵守交通標誌、標線之指示
      ，並盡其注意交通標誌、標線之義務，若個人疏於對交通
      號誌之注意，不僅影響交通之安全及順暢，對其他用路人
      之生命、健康亦造成威脅，故異議人疏未注意該路段為單
      行車道而逆向行駛該路段，仍屬可歸責於異議人，自不得
      因此而主張免罰。本件事證明確，異議人上揭違規逆向行
      駛行為，堪以認定，仍應依法處罰。
五、綜上所述，異議人確有於上揭時、地騎乘系爭車輛不按標誌
    及標線指示應遵行之方向行駛，爭道逆向駛入單行道之違規
    行為，原處分機關依道路交通管理處罰條例第45條第1項第1
    款之規定裁處罰鍰900元，並依同條例第63條第1項第1款（
    原處分漏載第1款）之規定記違規點數1點，核無違誤。異議
    人聲明異議，指摘原處分不當，為無理由，應予駁回。
據上論斷，應依道路交通事件處理辦法第18條，裁定如主文。
中    華    民    國   100    年    11    月    21    日
                        刑事第十三庭
                                法  官  楊雅清
以上正本證明與原本無異。
如不服本裁定，應於送達後5日內，向本院提出抗告狀。
                                書記官  吳俊龍
中    華    民    國   100    年    11    月    21    日